臺灣高雄地方法院刑事判決　　　　　　　　　　　　　九十三年度訴字第六二四號
　　公　訴　人　臺灣高雄地方法院檢察署檢察官
　　被　　　告　己○○
右列被告因搶奪案件，經檢察官提起公訴（九十二年度偵字第一六五０三號），本院
判決如左：
    主  文
己○○共同意圖為自己不法之所有，而搶奪他人之動產，累犯，處有期徒刑壹年。
    事  實
一、己○○前於民國八十九年間因違反毒品危害防制條例，經本院判處有期徒刑八月
    確定，甫於九十一年七月三十一日執行完畢。詎己○○仍不知悔改，與丙○○（
    業經另案由國防部南部軍事法院判決確定執行中）共同基於意圖為自己不法所有
    之犯意聯絡，於九十二年七月二十五日清晨六時三十分許，由丙○○騎乘原車牌
    號碼為Ｌ六五─○○三號機車，改懸掛車號ＰＶＥ─一七一號車牌（該車牌由丙○○於當日凌晨另行獨自竊得），後座搭載己○○至高雄縣彌陀鄉一帶尋找下手
    行搶目標，當行經高雄縣彌陀鄉○○路近彌陀市場處時，見辛○○獨自騎腳踏車
    ，車前置物籃擺放其所有皮包一只〔皮包內有行動電話一支，現金新台幣（下同
    ）三百餘元及購物證等物〕，認有機可乘，由丙○○騎乘上開機車趨近辛○○，
    再由後座之己○○伸手搶奪辛○○之皮包，得手後，隨即示意丙○○將機車快速
    駛離現場，己○○與丙○○並將贓款朋分花用精盡。嗣因丙○○隨手將辛○○之
    購物證等物置於上開機車前置物箱內，於同日上午七時五十五分許，丙○○將上
    開機車騎返高雄縣彌陀鄉○○路九十三號之住處停放，適逢丙○○之連長乙○○
    及訓練官戊○○前往該處查訪丙○○私自離營之原因，而於上開機車內之置物箱
    內發現上開購物證並報警處理，經警循線追查始得知上情。
二、案經高雄縣政府警察局岡山分局報請臺灣高雄地方法院檢察署檢察官偵查起訴。
    理  由
一、訊據被告己○○矢口否認有上開共同搶奪犯行，辯稱：伊當日與女友丁○○在高
    雄縣岡山鎮○○○路與岡燕路地下道口旁之超商內玩電動玩具（彈珠台）玩到早
    上五、六時後就回高雄縣岡山鎮○○○街二一三號三樓居所，並未與丙○○一起
    去高雄縣彌陀鄉彌陀市場及搶奪辛○○之皮包云云。惟查：
（一）右揭事實，業據被害人辛○○於警訊中指訴：於九十二年七月二十五日上午六
      時三十分許，在高雄縣彌陀鄉○○路靠近彌陀市場處，「兩名男子」騎乙部黑
      色機車，由後座身材微胖，穿黑色Ｔ恤之男子從伊所騎腳踏車前置物籃內徒手
      搶走伊皮包一只（內有行動電話等物），相片中之己○○之體型很像是坐在後
      座動手搶奪伊皮包之人等語（見警卷第二五、二六頁）及偵訊中證稱：當時「
      二人」共騎機車，由機車後座者動手行搶伊腳踏車菜籃內之皮包，後座人較壯
      ，著深色上衣，警方提供己○○之相片體型與當時行搶者相似等語（偵卷第九
      七、九八頁）暨於國防部南部地方軍事法院檢察署指稱：於九十二年七月二十
      五日上午六時三十分許，在高雄縣彌陀鄉○○路靠近彌陀市場處，二人共同騎
      乘乙部重型機車搶奪伊所騎腳踏車前置物籃內皮包，係由後座身材較胖之人行
      搶等語在卷（見偵卷第八四頁）甚明，並經證人丙○○於本院審理時證稱：九
      十二年七月二十五日上午六時三十分許，有騎機車後載被告到彌陀市場搶奪辛○○皮包，是被告搶的，伊騎車，皮包內有現金三百多元、行動電話一支、購
      物證一張；行搶前一日上午伊逃兵，晚上伊女友甲○○去上班，伊向她借機車
      騎，行搶當日（即九十二年七月二十五日凌晨）伊與己○○及其女友約在岡山
      車站附近打檯子（電玩），打完檯子被告先回去，約凌晨四、五時許伊到岡山
      火車站偷機車車牌，被告己○○不知此事，伊把車牌裝到伊女友甲○○之機車
      上，偷完車牌後伊打電話給被告提議要去行搶，跟被告約好在超商見面，被告
      女友騎車載被告前來，然後換伊載被告，伊就一起去巡行搶對象，後來到了彌
      陀市場那裡就看到一位婦人騎腳踏車，腳踏車前面之菜籃有皮包，伊就告訴被
      告要搶了，並把機車騎到她的旁邊，慢慢靠近她，然後被告就伸手把腳踏車前
      面菜籃皮包搶走，伊感覺機車晃了一下，被告就叫伊趕快跑，伊就加足油門跑
      了，搶完後，伊與被告就騎到空軍官校處，皮包內之手機及幾百元取出，少部
      分證件放在機車前面置物箱，皮包丟棄於該處，然後再把被告載回岡山火車站
      前之超商，且在那裡打檯子一下，就分開各自回家了等語甚詳在卷（見本院卷
      第六二、六三、一六九、一七０頁）。而證人丙○○上述證詞核與上開被害人
      辛○○之指訴、證人戊○○（即丙○○服役部隊長官）於本院審理時所證：丙○○是在莒光日上午以會客名義由士官長帶到營區門口，丙○○女友趁隙騎機
      車把丙○○接走，伊等希望把丙○○勸回來，隔天（即九十二年七月二十五日
      ）早上伊與乙○○及另一士兵去找丙○○，剛好丙○○一個人騎車回來，伊等
      要過去勸丙○○，丙○○就丟下機車跑走，伊與丙○○父親一起去檢視機車東
      西看有無留下通訊資料，就在前面置物箱內發現一個名片夾裡面有一些證件（
      即辛○○之證件），由乙○○照地址去訪問，伊留下來等丙○○，丙○○有回
      來一、二次，看到伊等就跑，後來伊躲到二樓鐵皮屋，有看到丙○○把機車騎
      出去，伊之前有抄下車牌，後來發現丙○○騎機車回來時車牌前後不一等情（
      參本院卷第一七三至一七四頁）及證人即丙○○女友甲○○於本院審理時所證
      ：丙○○離營後就回伊家，伊晚上去上班時，丙○○騎伊車子載伊去上班，然
      後說要回家休息，就把機車騎走，伊翌日早上七點下班時丙○○沒有來載伊，
      伊就向朋友借車去找丙○○，伊即發現伊機車之車牌號碼不同並追問丙○○，
      然丙○○答不出話乙節（參本院卷第一七二頁）均互核相符，證人丙○○上開
      證詞，自堪信為真實。再者，證人丙○○於九十二年七月二十五日凌晨有撥打
      電話與被告（手機門號為0000000000號）聯絡，相約一起到岡山鎮
      ○○○路與岡燕路口超商內把玩電玩，且被告亦確有於當日前往該處超商把玩
      電玩之事實，亦據被告於警詢中坦承在卷（見警卷第六、七頁被告警詢筆錄）
      ，而被告住所距上開超商相距非遠及上開超商距本案被告搶奪地點（高雄縣彌
      陀鄉○○路近彌陀市場處）相距約九點二公里，均有地緣關係，如以車速每小
      時五十公里計算，亦約十餘分鐘即可自超商到達本案行搶地，有電子地圖查詢
      資料附卷可憑（見本院卷一九六至二００頁），且被告於九十二年八月五日警
      詢時亦自承：伊夥同丙○○共同搶奪一位婦女之皮包，明確時間伊不確定，但
      地點記得是在彌陀鄉，伊記得皮包內有證件、錢及手機等語（見警卷第四頁）
      ，此外復有機車照片、指認照片及皮包照片等數幀附卷可憑，被告空言為上開
      所辯，自不足採，被告有右揭共同搶奪之犯行，應堪予認定。
（二）被告對上情雖另辯稱：辛○○從體型看起來很像就指認伊，這樣之指認不實在
      ，又因為是有欠丙○○幾千元，所以遭丙○○陷害，伊於警詢時所述非出於自
      由意思，是怕警察會刑求才配合警察，並未與丙○○共同搶奪云云。惟查，被
      害人辛○○於警訊、偵查中雖無法完全肯定被告即為行搶之歹徒，然已明確供
      稱係「二名男子」共同行搶，且行搶之人身體微胖，而被告與下手行搶之人體
      型十分相似。而經本院當庭詢問被告當時之身高、體重，被告答稱：身高一六
      八公分，體重七十多公斤等語（見本院卷第二０九頁），是被告體型確屬微胖
      無誤。又本件被害人係於高雄縣彌陀鄉彌陀市場處遭二名男子搶奪，且皮包內
      有行動電話一支、現金三百餘元及證件，亦與被告上開於警詢之自白：伊夥同
      丙○○共同搶一位婦女之皮包，明確時間伊不確定，但是地點伊記得是在彌陀
      鄉，伊記得皮包內有證件、錢及手機等語（見警卷第四頁）就「人數」、「性
      別」、「地點」、行搶之物為「皮包」、「皮包內之物品有證件、錢及手機」
      等均屬一致。再者，被害人之指訴與被告上開於警詢時之自白及共同被告丙○○上開證詞三者亦互核情節均屬大致相符。此外，被告於警詢中復自承：丙○○於（九十二年七月）二十五日凌晨有打電話給伊（手機門號為000000
      0000）聯絡，相約一起至岡山鎮○○○路與岡燕路口超商內把玩電玩等語
      （見警卷第七頁），而衡諸常情，若被告與丙○○交惡而有恩怨自無相約同遊
      之理，是被告嗣後翻異前供以上開情詞置辯，為事後飾詞卸責之詞，應不足採
      。
（三）綜上所述，被告上開所辯，為事後飾卸之詞，殊無足取，其犯行至堪認定。
二、核被告所為，係犯刑法第三百二十五條第一項之搶奪罪。被告與另案被告丙○○
    就上開犯行有犯意聯絡與行為分擔，為共同正犯。查被告前於八十九年間因違反
    毒品危害防制條例，經本院判處有期徒刑八月確定，甫於九十一年七月三十一日
    執行完畢，有卷附臺灣高等法院被告全國前案紀錄表一份可按，其受有期徒刑之
    執行完畢，五年以內再犯有期徒刑以上之罪，為累犯，應依法加重其刑。爰審酌
    被告前有違反毒品危害防制條例之前科，素行不佳，其年輕力壯，不思循正途謀
    取財富，竟起意行搶他人之財物，所為影響社會治安至鉅，且犯後否認犯行，態
    度不佳，惟念被告僅造成被害人財物損失，並未傷及被害人身體及其動機、目的
    、智識程度、生活狀況等一切情狀，量處如主文所示之刑。
據上論斷，應依刑事訴訟法第二百九十九條第一項前段，刑法第二十八條、第三百二
十五條第一項、第四十七條，判決如主文。
本案經檢察官庚○○到庭執行職務。
中      華      民      國      九十四      年      一    月    十二    日
                                  臺灣高雄地方法院刑事第十五庭
                                      審判長法  官
                                            法  官
                                            法  官
右正本證明與原本無異。
如不服本判決，應於判決送達後十日內，向本院提出上訴狀。
                                            書記官
中      華      民      國      九十四      年      一    月    十二    日
附錄本判決論罪科刑法條：
中華民國刑法第三百二十五條第一項
意圖為自己或第三人不法之所有，而搶奪他人之動產者，處六月以上五年以下有期徒
刑。
